【裁判字號】    94,交上易,592
【裁判日期】    950105
【裁判案由】    公共危險等
【裁判全文】
臺灣高等法院臺南分院刑事判決       94年度交上易字第592號
  上  訴  人  臺灣臺南地方法院檢察署檢察官
  被      告  丙○○
上列上訴人因被告公共危險等案件，不服臺灣臺南地方法院94年
度交易字第61號中華民國94年10月12日第一審判決（起訴案號：
臺灣臺南地方法院檢察署93年度偵字第8364號），提起上訴，本
院判決如下：
    主  文
上訴駁回。
    事  實
一、丙○○考領有小型車普通駕駛執照，於民國（下同）92年7
    月25日22時40分許（原審誤載為93年），駕駛車牌號碼6S-8
    492號自用小客車，沿臺南市○○路雙向4車道之內側快車道
    上由北往南行駛，本應注意車前狀況，並隨時採取必要之安
    全措施，作隨時停車之準備，以避免交通事故之發生，而當
    時天候晴、夜間有照明、柏油路面乾燥、無缺陷及障礙物、
    視距良好，並無不能注意之情事，於途經該路「南臺灣海釣
    場」對向路口時，竟疏未注意，而冒然前行，適有飲用酒類
    ，已達不能安全駕駛動力交通工具之乙○○（乙○○涉犯飲
    用酒類，不能安全駕駛動力交通工具之公共危險部分，由原
    審法院另行審結）亦騎乘車牌號碼GL7- 823號重型機車，同
    向行駛擬左轉進入對向車道，亦疏未注意酒後不得駕車及機
    車在同向3車道以上道路，均應以兩段方式進行左轉並注意
    左後方是否來車，在雙向4車道行駛欲變換車道時，應注意
    安全距離等規定，即冒然左彎，致機車進入內側快車道時，
    被丙○○所駕駛上開自用小客車右前車頭所撞擊，致使乙○
    ○人、車均向前滑行，乙○○倒臥於外側快車道與內側快車
    道之分向線上，受有胸部挫傷、肺部挫傷、合併左側血氣胸
    、第一至第八肋骨骨折、左鎖骨骨折、左盆骨骨折、頭部外
    傷、腦挫傷及腦水腫等傷害，嗣經送往奇美醫學中心診治後
    ，仍有意識未完全清醒、四肢無法活動等於身體或健康有重
    大不治傷害之重傷害。丙○○於肇事後，在未有偵查犯罪職
    務之機關或公務員發覺其為犯罪人前，即向處理本件車禍事
    故之臺南市警察局交通隊員警葉耀銘供承肇事犯罪，自首並
    接受裁判。
二、案經乙○○之配偶甲○○訴由臺南市警察局第六分局報請臺
    灣臺南地方法院檢察署檢察官偵查起訴。
    理  由
一、訊據被告丙○○對於上開時、地駕車肇事，並致乙○○受有
    事實欄所示之重傷害等情，迭據其在警訊、偵查、原審及本
    院時，坦白承認 (詳警第1頁、偵查卷第10頁、原審卷第95
    頁、第96頁、本院94年12月15日筆錄)，核與乙○○之妻甲
    ○○指訴情節相符，並有道路交通事故現場圖、道路交通事
    故調查報告表(一)、(二)及交通事故現場蒐證照片15幀（附於警
    卷第12頁至第19頁、第21頁至第23頁）在卷可稽。據上開道
    路交通事故現場圖所載及蒐證照片所示，肇事路段劃分為慢
    車道、機車專用道、外側快車道、內側快車道，來回共8線
    道，肇事地係位於濱南路南下內側快車道內，在該處分向島
    缺口處約13.6公尺近內側快車道及外側快車道間之分向線處
    ，為機車刮地痕起點，刮痕終點為機車專用道及外側快車道
    之分向線間，距外側快車道0.3公尺；再刮痕係以45度方向
    往西南方向延伸，機車倒在慢車道上，車頭朝西、車尾朝東
    ，自用小客車之刮地痕起點為內側快車道距南向分向島5.7
    公尺處，刮地痕長約14公尺，均位於內側快車道上，事故發
    生後，自用小客車停放於內側快車道；自小客車右前車頭撞
    損、左前車胎破損、擋風玻璃破裂，機車車前車頭撞損、大
    燈燈殼破裂、右側車身擦損。再參以肇事前機車與自用小客
    車均在行進中，機車倒地之刮地痕係位於內、外側快車道分
    向線位置觀之，被害人乙○○於事故發生前，應係與被告同
    向行駛，且應行駛在內側快車道之右側車道上甚明；再參以
    被告於原審審理時所供承，當時因外側快車道尚有他車行駛
    中，他車因閃煞及時，而未撞擊被害人等語（詳原審卷第87
    頁），亦認被害人當時係騎乘機車行駛於機車專用道或慢車
    道上，先變換至外側快車道，欲進由內側快車道變換至內側
    快車道之際，被告所駕駛之自小客車右前車頭與被害人之前
    車頭發生碰撞無訛。
二、按汽車行駛時應注意車前狀況，隨時採取必要之安全措施；
    汽車在雙向4車道行駛，於變換車道時，應讓直行車先行，
    並注意安全距離；機器腳踏車在同向3車道以上道路，均應
    以兩段方式進行左轉，道路交通安全規則第94條第3項、第
    98條第1項第6款、第99條第3款分別定有明文。依卷附道路
    交通事故現場圖、道路交通事故調查報告表(一)、(二)所載，肇
    事當時天氣晴朗、夜間有照明、視距良好、道路乾燥無任何
    缺陷與障礙，客觀上並無不能注意之情事，再依上開道路交
    通事故現場圖所載，路面寬度共13.3公尺，視距良好，被告
    對於被害人變換車道應一目瞭然，是被告如稍加注意，必然
    可發覺被害人在變換車道，進而採取適當之閃避措施；被害
    人在同向3車道以上之道路欲轉彎時，自應以兩段方式進行
    左轉，縱或欲直接左轉，則如稍加回頭注意左後方來車，亦
    必然發現內側快車道內有被告所駕駛之自用小客車，於變換
    車道時注意適當之安全距離，乃被告疏未注意車前狀況，致
    煞避不及；被害人亦疏未採取兩段式左轉，亦未注意左後方
    來車，在變換車道時未注意安全距離，以致發生本件車禍，
    被告、被害人駕駛行為均有疏失，至為顯然。惟按過失傷害
    罪規範之目的，在處罰行為人因個人之過失而致他人受有傷
    害之行為，祇以行為人之有過失為致傷害之一原因為已足，
    有司法院字第631號解釋意旨可供參照。故縱認被害人對於
    本件車禍事故之發生，有前揭過失，仍不能解免被告應負之
    過失責任。
三、本件交通事故雖經被告自行送請臺灣省台南區車輛行車事故
    鑑定委員會鑑定結果，雖認「依臺南市警察局函送肇事筆錄
    、現場圖、照片等資料，經93年第8次鑑定會議，委員研析
    結果認為，機車行駛軌跡不明確，案情尚待釐清，無法遽予
    鑑定」等情，固有該鑑定委員會93年2月27日南鑑字第92179
    7號函在卷可參（附於93年度偵字第8364號卷第3頁）；後經
    檢察官囑託送請覆議委員會鑑定結果，雖認「本案因肇事乙
    ○○君未製作筆錄，其肇事經過不明，惟依二車撞及受損部
    位研判，以乙○○機車橫越或同向左轉（均會產生相同碰撞
    情形）時與6S-8492號自用小客車發生肇事之可能性較大，
    故陳君重機車若屬同向左轉時發生肇事，則(1)乙○○於夜間
    酒精濃度過量駕駛重機車，行經行車管制號誌交岔路口，左
    轉時未注意讓左後直行車先行，為肇事主因。(2)6S-8492號
    自小客車駕駛人於夜間駕車，行經行車管制號誌交岔路口，
    未充分注意車前狀況，為肇事次因。如屬橫越路口時發生肇
    事，則涉及號誌問題，端視何車未依號誌指示（闖紅燈）行
    駛，為肇事原因。依號誌指示行駛者，無肇事因素」等情，
    有臺灣省車輛行車事故覆議鑑定委員會93年12月28日府覆議
    字第9311219號鑑定意見書在卷（附於93年度偵字第8364號
    卷第50頁至第51頁）。惟依前所述，據被告於原審審理中之
    自白及上開道路事故現場圖、照片所載，認為被害人沿濱南
    路由北向南行駛，與被告所駕駛上開自用小客車同向，被告
    未注意車前狀況，被害人變換車道未充分注意左後來車，均
    有肇事之原因，是上開鑑定委員會及覆議鑑定委員會所為悖
    於本院上開見解之認定，均非可採，併為敘明。
四、按其他於身體或健康，有重大不治或難治之傷害，為重傷，
    刑法第10條第4項第6款定有明文。本件被害人因本件車禍受
    有胸部挫傷、肺部挫傷、合併左側血氣胸、第一至第八肋骨
    骨折、左鎖骨骨折、左盆骨骨折、頭部外傷、腦挫傷及腦水
    腫等傷害，經送醫診治後，仍有意識未完全清醒、四肢無法
    活動等於身體或健康有重大不治傷害之重傷害，被害人並因
    此已達心神喪失之程度，經臺灣高雄地方法院於93年6月28
    日裁定被害人為禁治產人等情，有奇美醫學中心診斷證明書
    、財團法人奇美醫院93年6月29日（93）奇醫字第2965號函
    附病歷資料、中華民國身心障礙手冊及臺灣高雄地方法院93
    年度禁字第119號民事裁定在卷可參（附於警卷第5頁、93年
    度發查字第870號卷第7頁、原審卷第14頁至第66頁），顯見
    被害人之身體或健康狀況，已達於前開重大不治或難治之重
    傷害。被害人所受重傷害與被告前開過失行為間，有相當之
    因果關係甚明，從而被告因過失而致人重傷害之犯行，已甚
    明確，自應依法論科。
五、查被告因過失傷害人致重傷，核其所為，係犯刑法第284條
    第1項後段之過失重傷害罪。被告於肇事後於警方尚不知何
    人犯罪前，即主動向前往處理之員警葉耀銘坦承肇事，並接
    受裁判等情，有上揭道路交通事故現場圖記載在卷足稽，符
    合刑法第62條前段規定之自首要件，應依法減輕其刑。
六、原審審理結果，認被告罪證明確，適用刑法第284條第1項後
    段、第41條第1項前段、第62條前段、罰金罰鍰提高標準條
    例第1條前段、第2條，並審酌被害人酒後駕車，又在3車道
    以上道路，未依兩段方式進行左轉並注意左後方來車，過失
    情節較重，被告並無犯罪前科，且過失程度遠較被害人為輕
    ，惟被害人乙○○所受傷害嚴重，事後被告雖曾與告訴人協
    商賠償事宜，然因雙方就賠償金額認知不一致無法達成和解
    等一切情狀，量處有期徒刑五月，並諭知如易科罰金以三百
    元折算一日，認事用法俱無不合，量刑亦稱妥適，檢察官上
    訴意旨，認原審量刑太輕，指摘原判決不當，並無可取，為
    無理由，應予駁回。
七、據上論斷，應依刑事訴訟法第368條，判決如主文。
本案經檢察官林炎昇到庭執行職務。
中    華    民    國     95     年    1    月    5    日
                  刑事第五庭    審判長法  官 楊明章
                                      法  官 吳森豐
                                      法  官 戴勝利
以上正本證明與原本無異。
不得上訴。
                                      書記官 李珍鳳
中    華    民    國     95     年    1    月    6    日
附錄：本案論罪科刑法條全文：
刑法第284條第1項：因過失傷害人者，處6月以下有期徒刑、拘
                  役或5百元以下罰金；致重傷者，處1年以
                  下有期徒刑、拘役或5百元以下罰金。


司法院資訊處製作；財團法人民間司法改革基金會備份。
